【裁判字號】    95,交訴,1
【裁判日期】    950323
【裁判案由】    公共危險
【裁判全文】
臺灣雲林地方法院刑事判決               95年度交訴字第1號
公  訴  人  臺灣雲林地方法院檢察署檢察官
被      告  丙○○
上列被告因公共危險案件，經檢察官聲請簡易判決處刑（94年度
偵字第4500號），本院北港簡易庭認不宜適用簡易判決處刑，移
送本院（原案號：94年度港交簡字第158號），本院判決如下：
    主  文
丙○○駕駛動力交通工具肇事，致人受傷而逃逸，累犯，處有期
徒柒月。
    事  實
一、丙○○因違反肅清煙毒條例，經法院判處有期徒刑3 年6 月
    確定，於民國90年11月10日入監執行，92年9 月9 日縮短刑
    期假釋出獄，刑期至94年3 月30日屆滿，以已執行論。詎不
    知悔改，於94年9 月25日22時10分，駕駛車號B4-3200 號自
    小客車，沿雲林縣北港鎮○○路，由東往西方向行駛，行經
    該道路與民樂路交叉路口，適乙○○駕駛車號DA-5518 號自
    小客車，沿民樂路由南往北方向行駛，行經雲林縣北港鎮○
    ○路與民樂路交岔路口，丙○○疏未注意，以其自小客車前
    車頭保險桿，撞及乙○○自小客車右後車輪及車門，造成乙
    ○○受有胸部及背部挫傷等傷害（傷害部分，未提出告訴）
    。丙○○所駕駛之自小客車滑行至上揭交岔路口西北方轉角
    處，以其自小客車左前車輪，撞及路旁號誌桿，車輪受損，
    無法駛離現場，遂下車查看車禍現場及乙○○傷勢，而乙○
    ○亦下車告知丙○○其感覺身體不舒服，有扭傷，並聞到丙
    ○○身上有酒味。丙○○則請求乙○○私下和解，不要報警
    處理，惟乙○○仍表示靜待警方前來。適丙○○不詳姓名、
    年籍之友人駕車行經該處，丙○○明知其駕駛車號B4-3200
    號自小客車肇事，已致乙○○受傷，竟仍基於逃逸之犯意，
    未留下姓名及電話，且未告知乙○○，即坐上該友人駕駛之
    自小客車，將車號B4-3200 號自小客車留在現場，逕自離去
    ，嗣經警循線查獲。
二、案經雲林縣警察局北港分局報告臺灣雲林地方法院檢察署檢
    察官聲請簡易判決處刑。
    理  由
一、訊據被告丙○○坦承其於上揭時地，駕車行經雲林縣北港鎮
    ○○路與民樂路口，與證人乙○○所駕駛之自小客車發生車
    禍，造成證人乙○○受有胸部及背部挫傷，嗣後乘坐友人自
    小客車離去現場等情不諱。惟否認有何肇事逃逸犯行，辯稱
    ：車禍發生後，下車查看，發現乙○○未受傷，因感胸痛，
    適友人隨後開車抵達現場，遂乘坐友人車輛離開，欲離去之
    際，見救護車已抵現場，並無逃逸犯意云云（詳本院卷15頁
    ）。然查：
  (一)被告於94年9 月25日22時10分，駕駛車號B4-3200 號自小客
    車，沿雲林縣北港鎮○○路，由東往西方向行駛，行經該道
    路與民樂路交叉路口，適證人乙○○駕駛車號DA-5518 號自
    小客車，沿民樂路由南往北方向行駛，行經雲林縣北港鎮○
    ○路與民樂路交岔路口，被告疏未注意，以其自小客車前車
    頭保險桿，撞及乙○○自小客車右後車輪及車門，造成乙○
    ○受有胸部及背部挫傷等傷害後，嗣後乘坐友人自小客車離
    去現場之事實，業據被告於警詢及本院坦承不諱，核與證人
    乙○○於警偵及本院證述情節相符，並有道路交通事故現場
    圖1 張、道路交通事故調查報告表(一)、(二)、道路交通事故照
    片8 張、診斷證明書影本1 紙等件在卷可稽（詳警卷9 至
    11、13至16頁，本院卷19頁），堪信屬實。
  (二)證人乙○○於本院證稱：我向被告說我人不舒服，很難過，
    就是驚嚇過度，下車時，身體有撞到，有扭傷，我當時意識
    不清。…救護車來之前，他有在旁邊問我身體情形，之後救
    護車來，我人就被送上救護車。…我確定當時有跟對方說我
    很難過，人不舒服、被驚嚇到等語甚詳（詳本院卷36、37、
    39、41頁）。再參以車禍現場照片（詳警卷13至16頁），現
    場留有明顯煞車痕；證人乙○○所駕駛之車號DA -5518號自
    小客車右後車門凹陷，右後車輪嚴重扭曲；被告所駕駛之車
    號B4-3200 號車頭保險桿、引擎蓋及葉子板均因撞擊而凹陷
    ，左前車輪卡在交岔路口號誌桿。可見，車禍發生之際，撞
    擊力道甚大，被告於下車查看證人乙○○傷勢前，便得預見
    通常之人，經此車禍，其受有傷害之可能性極高。況且，被
    告於下車查看車禍現場及證人乙○○傷勢後，證人乙○○亦
    當面告知其人很難過、不舒服等情。顯然，被告於下車查看
    時，已明知證人乙○○因此交通事故而受有傷害，甚為明灼
    。至於被告於本院辯稱：看到乙○○身體外表沒有受傷云云
    （詳本院卷30頁），則屬卸責之詞，不足採信。
  (三)此外，證人乙○○於94年9 月25日23時20分製作談話紀錄表
    時指稱：對方人約50歲左右，下車後，我有聞到酒味，說要
    與我和解，但我報警，未留電話、姓名，警方及救護車到達
    時，就沒有看到人等語（詳警卷8 頁）；於94年9 月26日警
    詢供稱：對方下車跟我說要私下和解，告訴我人不舒服，要
    去就醫，我就打電話報警，請警方前來處理，對方就走開了
    ，之後我就坐救護車到醫院就醫，對方有留電話、有留姓名
    ，我已和對方達成和解，有和解書云云（詳警卷6-1 、7 頁
    ）；於94年11月28日檢察官訊問時證稱：他有下車查看，我
    向對方說我頭昏、身體不舒服，他說他要買藥，自己也有擦
    傷，沒有聞到丙○○身上有酒味，當時他沒有留下姓名及電
    話，便離開現場，在雲林縣警察局北港分局警備隊製作筆錄
    時，說對方有留下電話及姓名，是因為我到醫院時，他有託
    人來告訴我撞到我的人的電話及姓名云云（詳偵卷13、14頁
    ）；於95年3 月9 日本院證稱：車禍發生後，我下車，就看
    到他慢慢走過來，問我人有無受傷，就看看我，留他的手機
    電話給我，…忘記被告如何離開，他有過來看我，應該是，
    我不知道。…手機號碼輸入我的手機內，現場有拿便條紙給
    我，上面記載手機號碼，沒有寫名字，沒有向警察說對方電
    話號碼，我不知道對方名字，沒有向警察說對方電話號碼的
    原因，是因為忘記云云（詳本院卷36至38頁）。如此觀之，
    證人乙○○對於(1)被告駕車肇事後，有無留姓名、電話；(2)
    有無聞到酒味；(3)得知被告姓名、電話之方式；(4)何時得知
    被告姓名及電話等情，前後所述不一，差異甚大。本院審酌
    被告與證人乙○○於94年9 月26製作警詢筆錄前，已在雲林
    縣警察局北港分局達成和解，並於翌日即94年9 月27日由雲
    林縣北港鎮調解委員會製作調解書，業據被告於本院供述甚
    詳（詳本院卷34、35頁），經核與證人乙○○於本院證述情
    節相符（詳本院卷41頁），並有雲林縣北港鎮調解委員會調
    解書1 紙在卷可稽（詳警卷19頁）。而證人乙○○之談話紀
    錄表所述內容，製作時間係於案發後1 時10分，相隔甚短，
    記憶清晰，陳述時考量因素較少，應屬可信。再參酌94年9
    月25日製作之道路交通事故現場圖上明確記載「DA-5518 人
    送媽祖醫院」、「B4-3200 人不在現場，至醫院也找不到人
    」；道路交通事故調查報告表(二)第一當事人欄位全無記載，
    有道路交通事故現場圖及道路交通事故調查報告表(二)在卷可
    稽，亦與證人乙○○談話紀錄表所述情節相符。可見，證人
    乙○○談話紀錄表所述內容，與警方所製作之文件相符，可
    信度高。況且，證人乙○○於車禍發生後，由救護車送至媽
    祖醫院就醫，且被告在警方及救護車抵達現場前，便逕行離
    去，證人乙○○對被告去向，理應甚為關心。本院實難想像
    被告若以便條紙留下手機電話，或當面告知證人乙○○其聯
    絡方式，則證人乙○○竟會忘記將上情告知現場處理員警。
    綜上，證人乙○○歷次所證，應以談話紀錄表所述內容最為
    可信，至於警詢筆錄、檢察官訊問筆錄及本院證詞，關於被
    告有無留下聯絡方式及有無聞到酒味一節，均屬和解後迴護
    被告之說詞，不足採信。是被告駕車與證人乙○○發生車禍
    ，明知證人乙○○已受傷，未等待警方及救護車到達，未留
    下姓名、電話等聯絡方式，便基於逃逸之犯意，逕行離去現
    場，至為明確。至於被告自現場逃逸之動機，究係基於逃避
    民事賠償，或避免另外涉嫌刑事案件，遭警查獲等，均與其
    逃逸犯意無涉，併此說明。另被告於本院辯稱：有留手機號
    碼給乙○○，不知道乙○○有無記住云云（詳本院卷30、32
    頁），與事實不符，自非可採。
  (四)綜上所述，本件事證明確，被告犯行，堪以認定。
二、核被告所為，係犯刑法第185 條之4 肇事逃逸罪。其前因違
    反肅清煙毒條例，經法院判處有期徒刑3 年6 月確定，於90
    年1 1 月10日入監執行，92年9 月9 日縮短刑期假釋出獄，
    刑期至94年3 月30日屆滿，以已執行論，有臺灣高等法院被
    告前案紀錄表在卷可稽。茲被告於有期徒刑執行完畢後，5
    年內，再犯本件有期徒刑以上之罪，為累犯，應依刑法第47
    條規定，加重其刑。爰審酌被告駕車行經上開路口，疏未注
    意，肇致本件車禍，造成證人乙○○受傷，且明知證人乙○
    ○已受傷，竟基於肇事逃逸之犯意，乘坐友人自小客車，逕
    自離去現場，及證人乙○○所受傷勢輕微，被告犯後迅速與
    證人乙○○達成和解，暨犯後否認犯行等一切情狀，量處如
    主文所示之刑。
據上論斷，應依刑事訴訟法第299 條第1 項前段，刑法第185 條
之4 、第47條，判決如主文。
本案經檢察官甲○○到庭執行職務
中    華    民    國    95    年    3     月    23    日
                  刑事第二庭    審判長法  官  林  輝  煌
                                      法  官  李  明  鴻
                                      法  官  柯  志  民
以上正本證明與原本無異。
如不服本判決，應於判決送達後10日內，向本院提出上訴狀。
                                      書記官  魏  輝  碩
中    華    民    國    95    年    3     月    23    日
論罪之法條全文：
刑法第185條之4
駕駛動力交通工具肇事，致人死傷而逃逸者，處六月以上五年以
下有期徒刑。


司法院資訊處製作；財團法人民間司法改革基金會備份。
